【裁判字號】    97,再抗,7
【裁判日期】    970630
【裁判案由】    宣告破產
【裁判全文】
臺灣高等法院臺中分院民事裁定           97年度再抗字第7號
聲  請  人  中華奔騰汽車股份有限公司
法定代理人  甲○○
上列聲請人宣告破產事件，聲請人對於中華民國97年3月20日本
院97年度破抗字第15號確定裁定，聲請再審，本院裁定如下：
    主  文
再審之聲請駁回。
再審聲請費用由聲請人負擔。
    理  由
一、本件再審聲請意旨略以：聲請人之資產尚有現金新台幣（下
    同）1,251,801元，並非無財產可構成破產財團之情事，亦
    無債務人之財產不足清償財團費用及財團債務，而無從依破
    產程序清理其債務之情形，臺灣臺中地方法院96年度破字第
    143號以及本院97年度破抗字第15號，均以無破產實益為由
    駁回本件破產之聲請，自與司法院25年院字第1505號解釋有
    所違誤。前開裁定均認定本件債務人其資產不足清償其所負
    債務，自已符合破產法第l、57、58條之規定，應依法宣告
    破產。原確定裁定以聲請人之資產已不足清償營業稅及營利
    事業所得稅之優先債權，其他債權無受分配之可能，而認顯
    無破產實益駁回本件破產之聲請，實不知其法律依據何在？
    再者，本件原裁定法院均未依職權為必要之調查，未依法傳
    訊債務人、債權人及其他關係人，對於聲請人陳報之現存資
    產現金1,251,801元是否確係存在、是否不足清償破產財團
    費用及財團債務等，均未依職權進行調查，僅以剩餘資產不
    足清償有優先權之欠稅，即遽認本件無破產之實益而駁回聲
    請，有未適用破產法第63條及司法院25年院字第1505號解釋
    意旨之違誤。另本件原裁定非以不合法為由駁回再審聲請人
    之抗告，但竟為不得再抗告之記載，違反再審聲請人程序上
    之權利，更屬非法。爰依民事訴訟法第496條第l項第l款規
    定聲請再審等語。
二、惟按民事訴訟法第496條第l項第l款所謂適用法規顯有錯誤
    ，係指確定裁判就事實審法院所確定之事實而為法律上判斷
    ，有適用法規顯有錯誤之情形而言。其適用法規顯有錯誤之
    內容固包括消極的不適用法規之情形在內。至事實審法院認
    定事實錯誤，就當事人提出之事實及聲明之証據疏於調查，
    ，僅生認定事實錯誤、調查証據欠周或裁判不備理由之問題
    ，究與所謂適用法規顯有錯誤之再審事由有間，即不得以其
    適用法規顯有錯誤為由，對確定裁判提起再審之訴或聲請再
    審（參見本院63年台上字第880號、63年台再字第67號判例
    及司法院釋字第177號解釋意旨）。準此，本件再審聲請人
    以原裁定未依職權為必要之調查，未傳訊債務人、債權人及
    其他關係人，對於聲請人陳報之現存資產現金1,251,801元
    是否確係存在等，均非適用法規顯有錯誤之範疇。況所謂適
    用法規顯有錯誤，必須確定判決違背現行法規、解釋及判例
    ，始足當之，若在學說上諸說併存，尚無法規、判解可據者
    ，不得指為用法錯誤。最高法院著有57年度台上字1091號判
    例足稽。按破產法第57條固規定：破產，對債務人不能清償
    債務者宣告之。惟如無破產實益者，仍應駁回破產之聲請，
    否則無從為破產程序之進行。諸如破產財團不足以支付財團
    費用、財團債務之情形，自無破產實益亦無法進行破產程序
    。至何種情形屬於無破產之實益，法無明文，就破產財團財
    產於未考慮及財團費用、財團債務情況下，有不足以清償有
    優先權之稅賦債務時，是否即屬無破產實益，當屬法律見解
    之問題，而非違反法律明文或現有效之判例、解釋。本件原
    裁定以破產財團財產不足以清償有優先權之稅捐債權，而認
    無破產之實益為由，而駁回再審聲請人破產宣告之聲請。縱
    與其他案例之認定不同，亦與適用法規是否顯有錯誤無涉。
    至原裁定為裁判法院之下之附註欄，所為附註均非法官所為
    之裁判，是否得抗告縱有記載錯誤，亦不影響法律規定之效
    力。如得抗告而誤載為不得抗告，亦不因而使當事人不得抗
    告；不得上訴而誤載為得上訴，亦不因而使當事人取得上訴
    權利。故苟有記載錯誤，亦非適用法規顯有錯誤。本件再審
    聲請人執上揭主張認原確定裁定有適用法規顯有錯誤之再審
    理由，揆諸前開說明，自與民事訴訟法第496條第l項第l款
    所稱之適用法現顯有錯誤不符。
三、綜上所述，再審聲請人主張原確定裁定有民事訴訟法第496
    條第l項第l款適用法規顯有錯誤之再審事由，向本院聲請再
    審，求將原確定裁定廢棄，顯無理由，應予駁回。
四、據上論結，本件再審之聲請顯無理由，爰依民事訴訟法第50
    7條、第502條第2項、第78條，裁定如主文。
中    華    民    國    97    年    6     月    30    日
                  民事第六庭    審判長法  官  袁再興
                                      法  官  陳賢慧
                                      法  官  吳惠郁
以上正本係照原本作成。
再為抗告應以適用法規顯有錯誤為理由，並經本院之許可，該許
可以原裁定所涉及之法律見解具有原則上之重要性者為限。
如提起再抗告者應於裁定送達後十日內向本院提出抗告理由狀（
須按照他造人數附具繕本）並繳納抗告裁判費新臺幣壹仟元，同
時委任律師或具有律師資格之關係人為代理人。
                                      書記官  江玉萍
中    華    民    國    97    年    7     月    2     日
                                                      Ａ


司法院資訊處製作；財團法人民間司法改革基金會備份。
